臺灣臺北地方法院刑事附帶民事訴訟判決
111年度智簡附民字第6號
原      告  禮讚國際有限公司


法定代理人  洪明照
訴訟代理人  吳宏毅律師
            洪英偉

被      告  德融國際有限公司

兼  法  定
代  理  人  吳大名

上  二  人            
訴訟代理人  蔡文彬律師
            李彥鋒律師
上列被告因本院111年度智簡字第20號違反商標法案件，經原告
提起附帶民事訴訟，本院於民國111年7月5日言詞辯論終結，判
決如下：
    主  文
被告應連帶給付原告新臺幣貳拾柒萬貳仟肆佰元，及自民國一百
一一年四月十五日起至清償日止，按週年利率百分之五計算之利
息。
原告其餘之訴駁回。
本判決第一項得假執行。但被告如以新臺幣貳拾柒萬貳仟肆佰元
為原告預供擔保，得免為假執行。
原告其餘假執行之聲請駁回。
    事實及理由
壹、程序部分：
一、按因犯罪而受損害之人，於刑事訴訟程序得附帶提起民事訴
    訟，對於被告及依民法負賠償責任之人，請求回復其損害，
    刑事訴訟法第487條第1項定有明文。查原告業於民國107年3
    月1日與德商尼西有限公司（下稱NICI公司）之代表人Thoma
    s Pfau簽約，並取得該德商公司就『NICI』商標圖樣向我國經
    濟部智慧財產局申請取得註冊號數00000000號商標權之專屬
    授權，該專屬授權期間自107年4月1日起至114年3月31日止
    等情，有商標專屬授權契約書影本、NICI公司官網頁面在卷
    可證（本院附民卷第51、91-92頁），故原告既取得NICI公
    司上開商標之專屬授權，應屬因犯罪而受損害之人，揆諸上
    開說明，原告自得於刑事訴訟程序附帶提起民事訴訟，是被
    告之訴訟代理人主張：「原告非直接被害之人，不得提起本
    件刑事附帶民事訴訟」（本院附民卷第54-56頁），容有誤
    會。
二、又被告之訴訟代理人雖主張：「上揭商標專屬授權契約書之
    私文書未經我國駐外單位認證，是否可信尚有疑義」（本院
    附民卷第54頁）。惟按當事人主張有利於己之事實，就其事
    實有舉證之責任，民事訴訟法第277條定有明文。又事實有
    常態與變態之分，其主張常態事實者無庸負舉證責任，反之
    ，主張變態事實者，則須就其所主張之事實負舉證責任。私
    文書之內容及簽名均為真正，所蓋用之印文亦為真正，係屬
    常態，該等內容、簽名及印文係偽造，則為變態，倘當事人
    主張該等偽造情事，自應就此變態事實負舉證之責任（最高
    法院105年度台簡上字第16號判決意旨可參）。查上開卷附
    之商標專屬授權契約書影本業經本院當庭核閱與原本相符（
    本院附民卷第82頁），且依民事訴訟法第356條規定，縱為
    外國之公文書，亦僅規定若經駐在該國之中華民國大使、公
    使或領事證明者，推定為真正，若未經該等證明，其真偽係
    由法院審酌情形斷定之，並非逕認虛偽，依舉重明輕，外國
    私文書縱未經認證，自亦不得當然認定不實，被告復無其他
    舉證證明上開變態事實，參照前揭判決意旨，自難認其主張
    可採，而應認該私文書為真正，附此敘明。
貳、實體部分：
一、原告方面：聲明及陳述詳見「刑事附帶民事訴訟起訴狀」、
    「刑事附帶民事準備一狀」所載（如附件一）。
二、被告方面：聲明及答辯詳見「刑事附帶民事答辯狀」所載（
    如附件二）。
三、本院之判斷：
  ㈠按附帶民事訴訟之判決，應以刑事訴訟判決所認定之事實為
    據，刑事訴訟法第500條前段定有明文。又因故意或過失，
    不法侵害他人之權利者，負損害賠償責任，而商標權人對於
    因故意或過失侵害其商標權者，得請求損害賠償，民法第18
    4條第1項前段、商標法第69條第3項亦有明定。本件原告主
    張被告吳大名侵害其商標權之事實，經本院認定被告吳大名
    犯商標法第97條之非法販賣侵害商標權之商品罪，而以111
    年度智簡字第20號（下稱本案刑事判決）判決判處有期徒刑
    3月，如易科罰金，以新臺幣（下同）1,000元折算1日在案
    ，有本院該案刑事判決可考，是原告主張之侵權事實，堪信
    真實。準此，原告主張被告吳大名侵害其商標權，依侵權行
    為法律關係及商標法第69條第3項之規定，請求被告吳大名
    應就此負損害賠償責任，自屬有據。
　㈡被告應連帶賠償原告之數額：
  ⒈按商標權人請求損害賠償時，得就下列各款擇一計算其損害
    ：一、依民法第216條規定。但不能提供證據方法以證明其
    損害時，商標權人得就其使用註冊商標通常所可獲得之利益
    ，減除受侵害後使用同一商標所得之利益，以其差額為所受
    損害。二、依侵害商標權行為所得之利益；於侵害商標權者
    不能就其成本或必要費用舉證時，以銷售該項商品全部收入
    為所得利益。三、就查獲侵害商標權商品之零售單價1,500
    倍以下之金額。但所查獲商品超過1,500件時，以其總價定
    賠償金額。四、以相當於商標權人授權他人使用所得收取之
    權利金數額為其損害，商標法第71條第1項定有明文。依此
    ，原告主張被告吳大名應依商標法第71條第1項第3款之規定
    計算損害賠償範圍，即屬有據。
  ⒉按法人對於其董事或其他有代表權之人因執行職務所加於他
    人之損害，與該行為人連帶負賠償之責任；公司負責人對於
    公司業務之執行，如有違反法令致他人受有損害時，對他人
    應與公司負連帶賠償之責，民法第28條、公司法第23條第2
    項分別定有明文。本件被告吳大名侵害原告之商標權業經本
    院認定如前述，而被告吳大名為被告德融國際有限公司之負
    責人，2人就本件侵權行為互負連帶賠償責任，原告自得請
    求被告連帶賠償其因此所受之財產上損害。
  ⒊復按商標權人請求損害賠償時，得就查獲侵害商標權商品之
    零售單價1,500倍以下之金額計算其損害，但所查獲商品超
    過1,500件時，以其總價定賠償金額，商標法第71條第1項第
    3款定有明文。而所謂「零售單價」係指侵害他人商標專用
    權之商品實際出售之單價，並非指商標專用權人自己商品之
    零售價或批發價（最高法院91年度台上字第1411號、95年度
    台上字第295號判決意旨參照）。再觀諸商標法第71條規範
    體系架構，侵害商標權之損害賠償責任，並未逸脫民法損害
    賠償理論中「填補損害」之核心概念，蓋立法者考量商標侵
    權行為之舉證困難，故以商標法第71條第1項第3款減免商標
    權人就實際損害額之舉證責任，並明定法定賠償額，以侵害
    商標權商品之零售價倍數計算，認定其實際損害額；是判斷
    侵害商標權之損害賠償範圍，應以行為人之侵害情節及商標
    權人所受損害為主，考量行為人之經營規模、經濟能力、仿
    冒商標商品之數量、侵害行為之期間、仿冒商標之相同或近
    似程度，及註冊商標商品真品之性質與特色、在市場上流通
    情形、行為人所可能對商標權人所創造並維護之商標權所生
    之損害範圍及程度等，為審酌之因素。
  ⒋本院審酌原告已向NICI公司取得「NICI」商標圖樣（註冊號
    ：00000000號）之商標權專屬授權，而該商標指定使用於玩
    具、絨毛動物玩具，惟被告吳大名卻購入本案仿冒玩偶以混
    充真品，並以在觀光鬧區開設店面方式，公開陳列販賣此等
    仿冒玩偶予不特定消費者，不僅引起相關消費者發生混淆誤
    認之可能性，並圖以原告長久經營之商標形象牟利，損及原
    告商標權等情，當可認定；惟考量被告德融國際有限公司之
    資本總額僅100萬元，且案發期間（即109年12月31日起至11
    0年4月21日止）其公司銷售額共9萬165元，而為警查扣之仿
    冒玩偶中（即鑰匙圈玩偶97件、玩偶54件），零售單價最低
    僅340元，而最高零售單價可達3,570元之多，暨侵害行為之
    時間僅數個月，原告所受損害有限等一切情狀，有被告德融
    國際有限公司之經濟部商工登記公示資料、營業人銷售額與
    稅額申報書、原告之鑑定報告書可佐（偵卷第59-79頁、本
    院附民卷第61-68頁），認如以上揭扣案物零售最低單價（
    即340元）與最高單價（3,570元）之平均數1,955元【計算
    式：（340元＋3570元）÷2 ＝1955元】分別乘以原告主張之1,
    200倍計算損害賠償金額，顯不相當，有使商標權人不當得
    利或懲罰加害人之疑，應以扣案之侵權商品平均零售單價1,
    362元【計算式：（840+1,050+1,680+1,560+3,570+500+340
    ）÷7 ＝1,362元】分別乘以200倍計算賠償額，較為允當，揆
    諸前開說明意旨，本院認原告得請求被告連帶賠償金額應為
    27萬2,400元（計算式：1,362元×200＝27萬2,400元），逾此
    範圍之請求，即屬無據，不應准許。
  ⒌末按給付無確定期限者，債務人於債權人得請求給付時，經
    其催告而未為給付，自受催告時起，負遲延責任。其經債權
    人起訴而送達訴狀，或依督促程序送達支付命令，或為其他
    相類之行為者，與催告有同一之效力；遲延之債務，以支付
    金錢為標的者，債權人得請求依法定利率計算之遲延利息；
    應付利息之債務，其利率未經約定，亦無法律可據者，週年
    利率為百分之5，民法第229條第2項、第233條第1項前段及
    第203條分別定有明文。原告請求被告賠償其損害，係以支
    付金錢為標的，而本件損害賠償之給付無確定期限，依上開
    規定，自應以被告收受本件刑事附帶民事訴訟起訴狀繕本翌
    日起負遲延責任。查被告係於111年4月14日收受本件刑事附
    帶民事訴訟起訴狀繕本一節，有本院送達證書附卷可憑（本
    院附民卷第19-21頁），是原告請求被告應連帶給付自本件
    起訴狀繕本送達翌日即111年4月15日起至清償日止，按週年
    利率5％計算之法定遲延利息，洵為正當，應予准許。
四、綜上所述，被告連帶侵害原告上開商標權，原告依前揭商標
    法第69條、第71條及民事侵權行為之法律關係，請求被告應
    連帶給付原告27萬2,400元，及自起訴狀繕本送達之翌日即1
    11年4月15日起至清償日止，按年息百分之5計算之利息，為
    有理由，應予准許，逾此範圍，則無理由，應予駁回。
五、按所命給付之金額或價額未逾50萬元之判決，法院應依職權
    宣告假執行；法院得依聲請或依職權，宣告被告預供擔保，
    或將請求標的物提存而免為假執行，民事訴訟法第389條第1
    項第5款、第392條第2項分別定有明文，且為刑事附帶民事
    訴訟所準用（參見刑事訴訟法第491條第10款）。查原告雖
    陳明願供擔保請准宣告假執行，惟本件本院所命被告連帶給
    付之金額未逾50萬元，爰依職權宣告假執行及對被告酌定相
    當之擔保金額宣告免為假執行。至原告敗訴部分，其假執行
    之聲請失所附麗，應予駁回。
六、本件事證已臻明確，兩造其餘攻擊或防禦方法及所提證據，
    經本院詳予斟酌後，認為均不足以影響判決之結果，自無逐
    一論駁之必要。
七、本件為刑事附帶民事訴訟，依法毋庸繳納裁判費，且訴訟程
    序中，兩造並無其他訴訟費用支出，爰不另為訴訟費用負擔
    之諭知，末此敘明。
八、據上論結：本件原告之訴一部有理由、一部無理由，依智慧
    財產案件審理法第27條第2項，刑事訴訟法第502條、第490
    條、第491條第10款，民事訴訟法第389條第1項第5款、第39
    2條第2項，判決如主文。
中　　華　　民　　國　　111 　年　　7 　　月　　19　　日
　　　　　　　　　刑事第八庭    法　官　楊世賢
上正本證明與原本無異。
如不服本判決應於收受送達後20日內向本院提出上訴狀。因疫情
而遲誤不變期間，得向法院聲請回復原狀。
　　　　　　　　　              書記官  張華瓊
中　　華　　民　　國　　111 　年　　7 　　月　　19　　日